【裁判字號】    99,司養聲,2
【裁判日期】    990223
【裁判案由】    收養子女
【裁判全文】
臺灣高雄地方法院民事裁定             99年度司養聲字第2號
聲  請  人
即收養人    丁○○
聲  請  人
即被收養人  丙○○
關  係  人  乙○○
            甲○○
            戊○○
上列當事人間聲請認可收養子女事件，本院裁定如下：
    主  文
認可丁○○（女，民國○○○年○月○○日生，身分證統一編號
：Ｚ000000000號）自民國九十八年十二月二十八日起
收養丙○○（女，民國○○○年○月○○○日生，身分證統一編
號：Ｚ000000000號）為養女。
程序費用新臺幣壹仟元由聲請人負擔。
  理  由
一、按子女被收養時，應得其父母之同意。但有下列各款情形之
    一者，不在此限：一、父母之一方或雙方對子女未盡保護教
    養義務或有其他顯然不利子女之情事而拒絕同意。二、父母
    之一方或雙方事實上不能為意思表示，為民法第1076條之1
    第1 項所明文規定。次按，被收養者為成年人而有下列各款
    情形之一者，法院應不予收養之認可：一、意圖以收養免除
    法定義務。二、依其情形，足認收養於其本生父母不利。三
    、有其他重大事由，足認違反收養目的，亦為同法第1079條
    之2 所明定。
二、本件聲請意旨略以：聲請人即收養人丁○○之夫乙○○係被
    收養人丙○○之生父，因被收養人之生父與生母於被收養人
    尚於襁褓時期即已離異，迄今已三十餘載，期間均無任何聯
    絡，爰依法請求裁定認可丁○○收養丙○○等語。
三、經查：
（一）聲請人即收養人丁○○與聲請人即被收養人丙○○間確有
      收養之合意，而被收養人丙○○為已婚之成年人，兩造已
      於民國98年12月28日訂立收養契約書，並經被收養人丙○○之配偶戊○○同意，業據其提出收養契約書、收養同意
      書、戶籍謄本、收養人之體格檢查表、財產歸屬資料清單
      等件在卷可查，並經收養人丁○○到庭陳述：「我跟聲請
      人的生父已經結婚多年，也跟被收養人生活多年，因為我
      從兩歲開始就照顧相對人，是我一手帶大的。所以要來聲
      請收養被收養人。我瞭解如果收養成立之後就會與被收養
      人建立法律上的親子關係。」等語（見本院99年1 月29日
      非訟事件筆錄）；又經被收養人丙○○到庭陳述：「我同
      意被收養。我也希望以後可以照顧她。他照顧我們很多年
      ，對我們很好。我有配偶，也有一個兩歲的小孩。我知道
      如果收養成立之後就會與收養人建立法律上的親子關係。
      」等語（見前開非訟事件筆錄）；且經被收養人丙○○之
      配偶戊○○到庭表示同意及瞭解收養在法律上之意義無訛
      （見前開非訟事件筆錄），堪信為真實。
（二）被收養人之生父乙○○雖經本院合法通知而未到庭，有本
      院送達證書1 紙附卷可稽，然乙○○不便出庭，業經收養
      人到庭陳述：「（問：生父為何未到？）剛出院在家休養
      。之前出車禍，現在腳走路會痛。」（見前開非訟事件筆
      錄），亦據聲請人提出高雄榮民總醫院診斷證明書附卷可
      憑，且被收養人之生父乙○○嗣於99年2 月2 日於台灣雲
      林法院公證處作成同意收養人丁○○收養被收養人丙○○
      之同意書，則據聲請人提出99年度雲院認字第005000171
      號認證書附卷可憑。
（三）又被收養人之生母甲○○對被收養人丙○○未盡保護教養
      義務之情，經證人李伍秀鳳到庭陳述：「（問：是否與兩
      造有親屬關係？）我與聲請人即收養人是乾姊妹。我認收
      養人的父親為乾爸爸。（問：是否看到過被收養人的母親
      ？）今天有看到。（問：被收養人的生母是否有照顧被收
      養人？）離婚之後就沒有照顧她了。小孩是跟爸爸。」等
      語（見前開非訟事件筆錄）；另經被收養人之生母甲○○
      到庭陳述：「（問：你與被收養人何關係？）她是我生的
      。（問：你與乙○○離婚後是否還有照顧被收養人？）離
      婚後就沒有照顧，但離婚後我要看小孩，但是生父都不讓
      我看。（問：是否同意丁○○收養被收養人？）不同意。
      （問：對於證人李伍秀鳳所言有何意見？）我連見小孩都
      見不到面，如何照顧小孩。」等語（見前開非訟事件筆錄
      ），堪認被收養人之生母對被收養人未盡保護教養之義務
      ，揆諸首揭規定，本件收養無須被收養人生母甲○○之同
      意。
（四）綜上，本院審酌被收養人之生母甲○○尚有二子張智勇、
      王恒元，均已成年並可扶養甲○○，此有全戶戶籍資料查
      詢結果等件在卷可稽，且甲○○到庭之陳述並未釋明出養
      對其有何不利情事；另參酌被收養人丙○○自幼即由收養
      人丁○○扶養，共同生活多年，雙方感情深厚，情同母女
      ，又被收養人已成年，無須收養人特別之關注與照顧，被
      收養人亦表達願意照顧收養人，為尊重已成年之被收養人
      之意思及兩造身分關係之簡化，被收養人之生父乙○○既
      已同意被收養人被收養，且依客觀情形，尚難認對被收養
      人之生母甲○○有何不利之情事，即無首揭民法第1079條
      之2 規定不得認可收養之情形，本件聲請復與民法第1073
      條第2 項、第1074條第1 款、第1079條第1 項規定相符，
      且無民法第1073條之1 、第1075條所列應不予認可收養之
      情形，故聲請人之聲請，依法應予認可。
四、依非訟事件法第21條第1 項、第23條、第24條第1 項，民事
    訴訟法第85條第1項前段，裁定如主文。
五、如不服本裁定應於送達後10日內向本院提出抗告狀，並繳納
    抗告費新臺幣1,000元。
中    華    民    國    99    年    2     月    23    日
                  家事法庭  司法事務官

司法院資訊處製作；財團法人民間司法改革基金會備份。
